【裁判字號】    98,消債更,130
【裁判日期】    980527
【裁判案由】    更生事件
【裁判全文】
臺灣臺北地方法院民事裁定           98年度消債更字第130號
聲  請  人
即債務人    甲○○
                      號6樓之.
代  理  人  陳明正律師
上列當事人聲請消費者債務清理更生事件，本院裁定如下：
    主  文
聲請駁回。
聲請費用由聲請人負擔。
    理  由
一、按「聲請更生或清算不合程式或不備其他要件者，法院應以
    裁定駁回之，但其情形可以補正者，法院應定期間先命補正
    」，消費者債務清理條例（下稱本條例）第8條定有明文。
    又「債務人與金融機構協商成立者，不得聲請更生或清算。
    但因不可歸責於己之事由，致履行顯有重大困難者，不在此
    限」；「本條例施行前，債務人依金融主管機關協調成立之
    中華民國銀行公會會員辦理消費金融案件無擔保債務協商機
    制與金融機構成立之協商，準用前項之規定」，復為本條例
    第151條第5項、第6項所明定。
二、本件債務人聲請更生之意旨略以：債務人曾於95年5月間與
    債權金融機構成立協商，按月繳納協商款項新臺幣（下同）
    23,933元，惟債務人每月收入約24,000元，於協商時如不同
    意協商條件，則將持續負擔20%的借款高利，因扣除還款金
    額後，無法維持最低基本生活，不得已僅得於97年9月毀諾
    ，並聲請更生云云。經查：
  (一)按債務人與金融機構協商成立者，除非因不可歸責於己之事
    由，致履行顯有重大困難，否則不得聲請更生或清算，本條
    例第151條第5項規定意旨甚明。是債務清償方案成立後，固
    由債務人按其條件履行，惟需於其後發生情事變更，在清償
    期間收入或收益不如預期，致該方案履行困難甚或履行不能
    ，因不可歸責於己，始能依本條例第151條第5項但書之規定
    聲請更生或清算。此項規定旨在避免債務人任意毀棄已成立
    之協商，濫用更生或清算之裁判上債務清理程序，蓋以債務
    清償方案係經當事人行使程序選擇權所為之債務清理契約，
    債務人自應受該成立之協議所拘束。查本件債務人曾於95年
    5月間與債權金融機構成立協商，自95年6月起按月繳納協商
    款項23,933元，債務人繳納至97年9月毀諾等情，為債務人
    所自承，是本件應先探究債務人是否符合本條例第151條第5
    項但書所稱「因不可歸責於己之事由，致履行顯有重大困難
    」之情形，以定其更生之聲請是否合法。
  (二)依聲請人所提出之95、96年度綜合所得稅各類所得資料清單
    可知，聲請人於95年度、96年度之所得分別為360,867元、
    297,815元，每月平均收入相差僅5,000元，聲請人於96年度
    之收入並無顯著減少之情況，顯見聲請人於協商成立後，清
    償期間應有其他方式可得資金週轉運用。且債務人於97年3
    月18日藉齡退保，勞保給付年資25年7月，領取勞保老年一
    次給付，此有勞工保險被保險人投保資料表1份在卷可稽，
    其後仍擔任餐飲服務工作，卻於97年9月毀諾，難認有何情
    事變更、收入不如預期，致履行困難之不可歸責事由發生。
  (三)債務人自承曾於98年1月15日將其名下石門鄉○○段○里○
    ○段26-27號土地所有權移轉登記予其姪女許素真；雖其稱
    因曾向許素真之父即債務人之大伯借款580,000元，故口頭
    約定待其過世一年後，債務人須將其名下石門鄉○○段○里
    ○○段地號0000-0000之土地移轉給許素真以清償債務云云
    ，惟查，依卷附土地登記謄本所載，該筆土地公告現值為
    624,720元，而移轉登記原因為買賣，則債務人稱土地移轉
    係為清償債務，顯與登記不符，債務人復未能提出任何借款
    或現金交付資料以證借款之事。又依據債務人之財產歸屬資
    料清單可知，債務人除移轉之前述土地外，尚有兩筆土地及
    一部轎車，且有兩名已成年子女對其負有扶養之義務，縱聲
    請人主張協商方案超過其能力負擔屬實，然此係聲請人於協
    商成立時即已知悉，並得據以評估可否履行協商條件之情事
    ，聲請人當時衡量其資力、經濟狀況後，既仍簽署協商協議
    書，與各債權銀行成立協商，自應考量籌措資金來源之規劃
    ，即使事後發生履行不便之情形，亦得經由個別債權銀行協
    商程序以求適當履債，尚難逕行提起本件更生之聲請。此外
    ，聲請人復未提出其他證據釋明其於協商成立後，有何經濟
    狀況重大變更，或不可歸責於己之事由，致履行協商顯有重
    大困難，則其聲請更生自難認有據。
三、綜上，本件債務人既無不可歸責於己之事由，其更生之聲請
    應屬要件不備，且又無從補正，依首揭條文之意旨，自應駁
    回，爰裁定如主文。
中    華    民    國    98    年    5     月    27    日
              民事第二庭    法      官  歐陽漢菁
上為正本係照原本作成
如不服本裁定，應於裁定送達後10日內，以書狀向本院提出抗告
，並繳納抗告費新臺幣1千元
中    華    民    國    98    年    5     月    27    日
                            書  記  官  吳貞瑩


司法院資訊處製作；財團法人民間司法改革基金會備份。
